臺灣臺南地方法院刑事裁定
111年度聲療停字第1號
聲  請  人  臺灣臺南地方檢察署檢察官
受 處分 人  李三府




選任辯護人  郭宗塘律師（法扶律師）
上列聲請人因受處分人犯妨害性自主案件，聲請停止強制治療（
111年度執聲字第810號），本院裁定如下：
    主  文
聲請駁回。
    理  由
一、聲請意旨略以：受處分人甲○○因臺灣臺南地方檢察署107年
    度執保字第144號強制性交案件，經臺灣臺南地方法院裁定
    應入醫療機構或其他指定處所施以強制治療，至其再犯危險
    顯著降低為止；執行期間應每年鑑定、評估有無停止治療之
    必要，於民國107年5月7日確定，受處分人自107年6月20日
    起接受強制治療，迄今已屆滿4年。現依法務部○○○○○○○附設
    培德醫院（下稱培德醫院）111年度第5次刑後強制治療處所
    治療評估小組會議，決議認其再犯危險顯著降低，爰依刑事
    訴訟法第481條第1項、性侵害犯罪防治法第22條之1第3項之
    規定，聲請裁定停止強制治療等語。 
二、按犯刑法第221條至第227條、第228條、第229條、第230條
    、第234條、第332條第2項第2款、第334條第2款、第348條
    第2項第1款及其特別法之罪，而有下列情形之一者，得令入
    相當處所，施以強制治療：徒刑執行期滿前，於接受輔導
    或治療後，經鑑定、評估，認有再犯之危險者；依其他法
    律規定，於接受身心治療或輔導教育後，經鑑定、評估，認
    有再犯之危險者。前項處分期間至其再犯危險顯著降低為止
    ，執行期間應每年鑑定、評估有無停止治療之必要，刑法第
    91條之1定有明文。次按刑法第91條之1第1項之施以強制治
    療及同條第2項之停止強制治療，由檢察官聲請該案犯罪事
    實最後裁判之法院裁定之，刑事訴訟法第481條第1項後段亦
    有規定。再法院受理性侵害犯罪防治法第22條之1第3項停止
    強制治療之聲請，應確實審核下列事項，以為准駁之依據：
    鑑定、評估合於法定程式要件，強制治療受處分人之再犯
    危險是否顯著降低，繼續強制治療之必要性，另有法院辦
    理性侵害犯罪防治法第22條之1強制治療裁定應行注意事項
    第6點可資參照，是加害人經法院依性侵害犯罪防治法第22
    條之1第1項規定裁定施以強制治療後，經醫療機構鑑定、評
    估認無繼續強制治療必要者，檢察官依同條第3項規定聲請
    法院裁定停止強制治療時，法院仍應審查受處分人之再犯危
    險是否已顯著降低而無繼續治療之必要性；而檢察官依刑事
    訴訟法第481條第1項後段、刑法第91條之1第2項規定聲請停
    止強制治療時，法院亦應本此意旨詳為審查，合先敘明。
三、受處分人陳述意見略以：其對檢察官聲請停止強制治療沒有
    意見，如法院裁定停止強制治療，其會到臺南市立安南醫院
    療養，也會戒掉菸、酒，在該醫院好好過自己的生活，不要
    再去觸碰他人以免再犯等語。辯護人則為受處分人陳述意見
    稱：依照培德醫院鑑定報告，受處分人之再犯危險已降低；
    雖有部分鑑定委員認為受處分人仍有再犯危險，但受處分人
    年紀已大，長期接受強制治療，目前亦有慢性疾病，將來會
    移往臺南市立安南醫院治療，再犯危險應遠比之前為低，多
    數意見亦認為受處分人之再犯危險顯著降低，應以多數決議
    為準，故檢察官聲請停止強制治療合於刑法第91條之1第1項
    、刑事訴訟法第481條第1項規定，請准予裁定停止強制治療
    等語。
四、經查：
　㈠受處分人係於97年2月26日犯強制性交罪，經本院以97年度訴
    字第1102號判決判處有期徒刑5年確定在案，再與其另犯竊
    盜罪之罪刑合併定應執行刑為有期徒刑5年4月確定，入監執
    行後，於103年1月14日執行完畢出監；然受處分人出監後，
    歷經多次身心治療或輔導教育，整體評估其再犯風險仍高，
    故臺南市政府衛生局性侵害犯罪加害人評估小組會議決議並
    建議對受處分人進行強制治療，經檢察官聲請後，本院以10
    7年度聲療字第2號裁定命受處分人應入醫療機構或其他指定
    處所施以強制治療，至其再犯危險顯著降低為止確定，受處
    分人於107年6月20日起接受強制治療處分等情，有本院107
    年度聲療字第2號刑事裁定及更正裁定、臺灣臺南地方檢察
    署檢察官保安處分執行指揮書、臺灣高等法院被告前案紀錄
    表等資料在卷可稽。又受處分人於執行強制治療期間，經培
    德醫院111年度第5次刑後強制治療處所治療評估小組會議（
    下稱評估會議）討論，決議受處分人之再犯危險顯著降低乙
    節，亦有法務部○○○○○○○111年6月20日函及上開會議紀錄附
    卷可憑，上開情形固堪認定。
　㈡惟細繹受處分人之刑後強制治療鑑定及評估結果報告書（下
    稱鑑定報告），其中關於受處分人之「再犯危險性鑑定結果
    」部分，受處分人於治療前及治療後之各項目評估結果並無
    任何變動，且「Static-99」項目之總分仍在中高程度，「M
    nSOST-R」項目之總分亦仍在高程度，自難認受處分人已因
    強制治療獲有成效而降低其自身之再犯危險。
　㈢再參酌參加前述評估會議之委員之鑑定評估意見，同意受處
    分人之再犯危險顯著降低者，係認受處分人因失智症及生理
    疾病使獨立生活功能降低，其後將安置於長照機構，且受處
    分人之家庭支持監控度不佳但願意協助養護機構之部分負擔
    ，已媒合到收容照顧單位，風險下降；受處分人已有失智退
    化現象，認知僵化，認知偏誤難以調整，可治療性低，目前
    已有處所可進行安置，有助於降低風險；受處分人之物質使
    用問題有改善，再犯預防知能及衝動控制力提升，又年紀已
    大，評估再犯危險不高。然不同意受處分人之再犯危險顯著
    降低者，則認受處分人之認知功能及社會支持或家庭系統均
    不佳，其生涯規劃須依賴外控，但安置機構無強制力；受處
    分人之認知扭曲嚴重，衝動控制差，再犯預防訓練不足，再
    犯可能性高；另因受處分人衝動控制差，須確認對性喚起或
    亢奮的控制情形，即除受處分人飲酒與性行為（性亢奮）有
    關外，尚須進一步釐清或排除哪些因素與性反應有關。而經
    委員投票結果，雖多數認同受處分人之再犯危險顯著降低，
    但同意與不同意之票數極為接近等節，有前揭評估會議紀錄
    足供參照。是綜合上開意見觀之，受處分人之認知功能、家
    庭支持系統均欠佳，部分委員對受處分人之衝動控制、再犯
    預防訓練亦仍有相當疑慮；而同意受處分人之再犯危險顯著
    降低之意見，係著重於受處分人如停止強制治療後將安置於
    養護機構，應可有效降低再犯風險乙情，足見縱依評估會議
    委員之專業意見，亦不足以認定受處分人自身經強制治療後
    ，已可有效自我控制而降低再犯危險，仍極為仰賴外在環境
    之約束。
　㈣再受處分人思考僵化，對於他人、女性之偏誤認知難以鬆動
    調整，僅在本年度較能針對自己之責任部分進行初步思考。
    而受處分人之母親嚴重重聽，無法清楚理解個案目前之疾病
    狀況；受處分人之兄長因其過去之行為，已無意願再與受處
    分人相處，但可理解受處分人目前之健康問題，同意受處分
    人安置於醫療機構依現況持續給予受處分人生活費用等情，
    亦有前揭鑑定報告中關於受處分人之處遇與改善狀況可資參
    佐，顯見受處分人之親屬或家庭實無對其產生支援、協助控
    制其行為之作用。況受處分人雖罹患失智症及其他慢性疾病
    ，但目前尚可自理生活及自主行動，其過去亦長期有居無定
    所、外宿街頭之情形，受處分人如停止強制治療後前往之醫
    療或養護機構則無強制性或拘束力，受處分人能否長期安居
    於養護機構實屬未定，養護機構能否發揮外在控制之效果更
    值存疑；從而，鑑定會議認受處分人日後將安置於養護機構
    ，有助於減少風險部分，不無過於仰賴不具強制力之養護機
    構之問題，尚難據以認定受處分人之再犯危險已明顯降低。
　㈤綜上所述，前開鑑定會議之多數結論固認受處分人之再犯危
    險顯著降低，惟本院參照鑑定會議中各委員之意見及鑑定報
    告中對受處分人再犯危險性之評估，審酌受處分人自身之認
    知及衝動控制既無特別改善，治療後之再犯危險性亦未降低
    ，實難僅憑藉受處分人薄弱之家庭支援系統及無強制力之安
    置機構，即認定受處分人之再犯危險確已顯著減低而無繼續
    強制治療之必要。故本件依檢察官聲請時檢附之資料及受處
    分人、辯護人陳述之意見，尚不足認定受處分人確已合於停
    止強制治療之要件，檢察官上開聲請為無理由，應予駁回。
五、依刑事訴訟法第220條，裁定如主文。
中　　華　　民　　國　　111 　年　　7 　　月　　21　　日
　　　　　　　　　      刑事第二庭   法　官　 蔡盈貞
以上正本證明與原本無異。
如不服本裁定，應於收受送達後5日內向本院提出抗告狀。（應
附繕本）
　　　　　　　　　　　　　　　　　　 書記官   林耿慧　　
中　　華　　民　　國　　111 　年　　7 　　月　　22　　日